臺灣臺中地方法院刑事判決　　　　　　　　　　　　　九十三年度訴字第五二九號
　　公　訴　人　臺灣臺中地方法院檢察署
　　被　　　告　乙○○原名蔡.
　　指定辯護人　本院公設辯護人甲○○
右列被告因違反槍砲彈藥刀械管制條例等案件，經檢察官提起公訴（九十三年度偵字
第一九三二號、九十三年度毒偵字第二五Ｏ號）及移
五二八七號、九十三年度毒偵字第八五Ｏ號、第一Ｏ一四號），本院判決如左：
    主      文
乙○○連續施用第一級毒品，累犯，處有期徒刑壹年，扣案之海洛因肆小包（合計淨
重點貳公克、空包裝重壹點零公克）、又貳小包（合計淨重零點捌貳公克、空
包裝重零點伍肆公克）、又陸六小包（合計淨重壹點伍壹公克、空包裝重壹點貳公
克），均沒收銷燬之；又未經許可，持有可發射子彈具有殺傷力之改造玩具手槍，累
犯，處有期徒刑貳年，併科罰金新台幣壹拾伍萬元，罰金如易服勞役以新台幣玖佰元
即銀元佰元折算壹日，扣案之改造玩具手槍壹把（槍枝管制編號：0000000
000號）、制式子彈伍顆、土造子彈壹顆，均沒收。應執行有期徒刑貳年拾月，併
科罰金新台幣壹拾伍萬元，罰金如易服勞役以新台幣玖佰元即銀元佰元折算壹日，
扣案之海洛因肆小包（合計淨重點貳公克、空包裝重壹點零公克）、又貳小包
（合計淨重零點捌貳公克、空包裝重零點伍肆公克）、又陸六小包（合計淨重壹點伍
壹公克、空包裝重壹點貳公克），沒收銷燬之；改造玩具手槍壹把（槍枝管制編號
：0000000000號）、制式子彈伍顆、土造子彈壹顆，均沒收。
    事      實
一、乙○○（原名蔡慶雄，以下同）曾於民國八十六年間因違反麻醉藥管理條例案件
    ，經本院判處有期徒刑六月確定，於八十七年五月十三日執行完畢（持有改造玩
    具手槍部分構成累犯）。八十七年間因施用毒品案件，經裁定送觀察、勒戒後，
    認無繼續施用毒品之傾向，業由臺灣臺中地方法院檢察署檢察官於八十七年七月
    九日，以八十七年度偵字第一二六二六號為不起訴處分確定；復於八十八年間因
    施用毒品案件，經裁定送觀察、勒戒後，認有繼續施用毒品之傾向，除經裁定送
    強制戒治外，刑罰部分經本院判處應執行有期徒刑十一月確定，另於停止戒治付
    保護管束期間又犯施用毒品罪，經臺灣高等法院臺中分院判處應執行有期徒刑一
    年六月確定，接續執行後於九十二年八月二十七日縮刑期滿執行完畢。詎乙○○
    復基於施用第一級毒品海洛因之概括犯意，自九十二年十月間某日起至九十三年
    三月十六日下午四時許止，連續在其台中縣清水鎮○○路二三二號住處等處所，
    或在其停放於路旁之車號七Ｑ－五八四五號自小客車內，以將海洛因摻雜在香煙
    內點火吸食之方式，施用第一級毒品海洛因多次，嗣於九十三年一月十二日晚上
    七時許，在台中縣清水鎮○○路二三二號為警查獲，並扣得乙○○所有之海洛因
    四小包（合計淨重三．二三公克、空包裝重一．三Ｏ公克），另於九十三年三月
    三日晚上十時五十分許，在台中縣沙鹿鎮○○路紅竹巷十之五號前為警查獲，並
    扣得乙○○所有之海洛因二小包（合計淨重Ｏ．八二公克、空包裝重Ｏ．五四公
    克），復於九十三年三月十七日下午六時許，在台中縣沙鹿鎮○○路三七八巷四
    十一號前為警查獲，並扣得乙○○所有之海洛因六小包（合計淨重一．五一公克
    、空包裝重一．二三公克）。乙○○另基於持有子彈之概括犯意，先於九十二年
    一月份假釋出獄後某日，先自不詳姓名之朋友處，取得具有殺傷力之制式子彈二
    顆（業經擊發試射一顆）、土造子彈三顆（業經擊發試射一顆），並將之置放於
    其台中縣沙鹿鎮○○路紅竹巷十之五號二樓居住處，而未經許可持有子彈，而乙
    ○○因已持有子彈，遂心起取得手槍之念頭，遂於九十二年一月份某日，前往台
    中市中友百貨附近，以新台幣（下同）六千五百元之價格，購得可發射子彈具有
    殺傷力之改造玩具手槍一把，而未經許可持有之；乙○○另於九十二年十月中旬
    某日，自其綽號「阿宏」之友人處，取得具有殺傷力之制式子彈七顆（業經擊發
    試射三顆）、土造子彈二顆（業經擊發試射一顆），並將之藏放於台中縣清水鎮
    ○○路二七六號其母親所有之房屋內，而未經許可持有之。嗣於九十三年一月十
    二日晚上八時四十分許，乙○○於被查獲施用毒品案件後，向警方自首其持有具
    有殺傷力之子彈，主動帶同警方至台中縣清水鎮○○路二七六號處，取出制式子
    彈七顆（業經擊發試射三顆）及土造子彈二顆（業經擊發試射一顆），另於九十
    三年三月三日晚上十時五十五分許，在其台中縣沙鹿鎮○○路紅竹巷十之五號二
    樓居住處，查扣得具有殺傷力之改造玩具手槍一把（槍枝管制編號：00000
    00000號）、制式子彈二顆（業經擊發試射一顆）、土造子彈三顆（業經擊
    發試射一顆）。
二、案經台中縣警察局清水分局報請臺灣臺中地方法院檢察署檢察官偵查起訴暨台中
    縣警察局移送、彰化縣警察局彰化分局報請該署檢察官移送併案審理。
    理      由
一、訊據被告乙○○對於右揭事實坦承不諱，並有照片五張附於警卷可稽，復有扣案
    之海洛因四小包（合計淨重三．二三公克、空包裝重一．三Ｏ公克）、二小包（
    合計淨重Ｏ．八二公克、空包裝重Ｏ．五四公克）、六小包（合計淨重一．五一
    公克、空包裝重一．二三公克）、改造玩具手槍一把（槍枝管制編號：0000
    000000號）、制式子彈九顆（業經擊發試射四顆）、土造子彈三顆（業經
    擊發試射二顆）可資佐證。上開海洛因經送法務部調查局鑑定結果確係第一級毒
    品海洛因無誤，有該局九十三年四月二十七日調科壹字第一二ＯＯ一三六九三號
    、九十三年四月二十二日調科壹字第一二ＯＯ一三七Ｏ七號、九十三年四月三十
    日調科壹字第一二ＯＯ一三七五二號鑑定通知書各一份附於本院卷可稽。且被告
    先後三次為警查獲後所採取之尿液，經送檢驗結果亦呈嗎啡（海洛因之代謝物）
    陽性反應，有台中縣衛生局尿液煙毒檢驗報告書三份附卷可參。另扣案之改造玩
    具手槍及子彈經送內政部警政署刑事警察局鑑驗結果認均具有殺傷力，亦有該局
    九十三年二月四日刑鑑字第Ｚ000000000號、九十三年三月三十日刑鑑
    字第Ｚ000000000號槍彈鑑定書各一份在卷可按。查被告曾於八十七年
    間因施用毒品案件，經裁定送觀察、勒戒後，認無繼續施用毒品之傾向，業由臺
    灣臺中地方法院檢察署檢察官於八十七年七月九日，以八十七年度偵字第一二六
    二六號為不起訴處分確定；復於八十八年間因施用毒品案件，經裁定送觀察、勒
    戒後，認有繼續施用毒品之傾向，除經裁定送強制戒治外，刑罰部分經本院判處
    應執行有期徒刑十一月確定，另於停止戒治付保護管束期間又犯施用毒品罪，經
    臺灣高等法院臺中分院判處應執行有期徒刑一年六月確定，接續執行後於九十二
    年八月二十七日縮刑期滿執行完畢，此有臺灣高等法院被告全國前案紀錄表及臺
    灣臺中地方法院其於五年內再犯本件施用第一級毒品罪，依毒品危害防制條例第
    二十三條第二項之規定，即應依法追訴。復按槍砲彈藥刀械管制條例上規定之「
    持有」與「寄藏」二種行為，固均為將物品置於自己實力支配之下，然前者乃指
    為自己管領之目的，將物品移入自己實力支配之下；後者則係以為他人管領之目
    的，將物品移入自己實力支配之下之意（最高法院八十二年度台上字第一二九三
    號判決參照），被告業於警詢時供稱於九十三年一月十二日晚上八時四十分許查
    扣之子彈為其所有等語，且被告於九十二年十月中旬某日自綽號「阿宏」之友人
    處取得具有殺傷力之制式子彈及土造子彈後，曾於九十二年十一月下旬，在台中
    縣清水鎮一處空曠河床試射一顆子彈，亦據被告於警訊時供述明確，顯見被告係
    以為自己管領之目的，將上開子彈移入其自己實力支配之下，並非受寄代藏，應
    屬持有之行為甚明。是被告之自白核與事實相符，事證明確，其犯行洵堪認定。
二、核被告所為，係犯毒品危害防制條例第十條第一項之施用第一級毒品罪、槍砲彈
    藥刀械管制條例第十一條第四項之未經許可持有可發射子彈具有殺傷力之改造玩
    具手槍罪、槍砲彈藥刀械管制條例第十二條第四項之未經許可持有子彈罪。被告
    持有第一級毒品之低度行為，為其施用第一級毒品之高度行為所吸收，不另論罪
    。被告於九十三年一月十三日以後迄九十三年三月十六日下午四時許止，施用海
    洛因之犯罪事實；及被告持有具有殺傷力之改造玩具手槍、九十二年一月份假釋
    出獄後持有具有殺傷力之制式子彈二顆及土造子彈三顆之事實，雖未據公訴人起
    訴，惟與已起訴被告所犯前開有罪部分，分別有連續犯或牽連犯等裁判上一罪之
    關係，為起訴效力所及，本院自得一併加以審理。復按刑法第六十二條所規定之
    自首，以對於未發覺之罪，向有偵查權之機關或公務員自承犯罪，進而接受裁判
    為要件，而具有連續犯或牽連犯等裁判上一罪關係之犯罪，苟全部犯罪未被發覺
    前，行為人僅就其中一部分犯罪自首，仍生全部自首之效力（最高法院九十年度
    台上字第五四三五號判決、八十七年度台上字第二六五六號判決、八十三年度台
    上字第三九三五號判決參照），本件被告係就其於九十二年十月中旬持有具有殺
    傷力之子彈部分犯行向警方自首，嗣警方另查獲被告自九十二年一月間起持有改
    造玩具手槍及子彈之犯行，雖被告僅就具有裁判上一罪之部分犯行自首，惟揆諸
    上揭最高法院判決意旨，仍生全部自首之效力，是被告所涉違反槍砲彈藥刀械管
    制條例之犯行，應認符合自首之要件，爰依刑法第六十二條前段之規定減輕其刑
    。被告先後多次施用海洛因之犯行，及先後二次持有子彈之犯行，均各時間緊接
    ，犯罪構成要件相同，為連續犯，應分別依刑法第五十六條之規定論以一罪，並
    加重其刑。被告持有改造玩具手槍及連續持有子彈之犯行，有方法、結果之牽連
    關係，為牽連犯，應依刑法第五十五條之規定從一重之持有可發射子彈具有殺傷
    力之改造玩具手槍罪處斷。所犯連續施用第一級毒品罪與持有可發射子彈具有殺
    傷力之改造玩具手槍罪間，犯意各別，犯罪構成要件互殊，應予分論併罰。查被
    告曾於八十六年間因違反麻醉藥管理條例案件，經本院判處有期徒刑六月確定，
    於八十七年五月十三日執行完畢（持有可發射子彈具有殺傷力之改造玩具手槍罪
    部分，構成累犯），復於八十八年間因施用毒品案件，經本院判處應執行有期徒
    刑十一月確定，另於停止戒治付保護管束期間又犯施用毒品罪，經臺灣高等法院
    臺中分院判處應執行有期徒刑一年六月確定，接續執行後於九十二年八月二十七
    日縮刑期滿執行完畢（連續施用第一級毒品罪部分構成累犯），此有臺灣高等法
    院被告全國前案紀錄表及臺灣臺中地方法院檢察署刑案資料查註紀錄表各一份附
    卷可稽，其於前案執行完畢後，五年內再犯本件有期徒刑以上之罪，係屬累犯，
    應依刑法第四十七條規定加重其刑（施用第一級毒品罪部分並遞加重其刑；持有
    可發射子彈具有殺傷力之改造玩具手槍罪部分並先加重後減輕其刑）。爰審酌被
    告犯罪之動機、目的、手段、其品行及智識程度、犯罪所生之危害及其犯罪後之
    態度等一切情狀，量處如主文所示之刑，並就罰金刑部分諭知易服勞役之折算標
    準，且定其應執行之刑。扣案之海洛因四小包（合計淨重三．二三公克、空包裝
    重一．三Ｏ公克）、二小包（合計淨重Ｏ．八二公克、空包裝重Ｏ．五四公克）
    、六小包（合計淨重一．五一公克、空包裝重一．二三公克），係查獲之第一級
    毒品，不問屬於犯人與否，應依毒品危害防制條例第十八條第一項前段之規定宣
    告沒收銷燬之；另改造玩具手槍一把（槍枝管制編號：0000000000號
    ）、具有殺傷力之制式子彈五顆（及土造子彈一顆，均係違禁物，應依刑法第三
    十八條第一項第一款之規定諭知沒收。至擊發試射之制式子彈四顆及土造子彈二
    顆，既經擊發，已不具有殺傷力，爰不予宣告沒收，併此敘明。
三、公訴人另認被告乙○○持有制式子彈之行為，係犯槍砲彈藥刀械管制條例第七條
    第四項之未經許可持有彈藥罪嫌云云。惟按槍砲彈藥刀械管制條例第七條第四項
    所謂「第一項所列彈藥」，係指各類砲彈、炸彈、爆裂物者而言，制式子彈或土
    造子彈等自非該法條所稱之「彈藥」甚明，是公訴人對此尚有誤會，此部分並不
    能證明被告犯罪，原應為無罪之判決，惟公訴人以此部分與被告所犯前開違反槍
    砲彈藥刀械管制條例之有罪部分，有想像競合犯之裁判上一罪關係，在審判上不
    可分，爰不另為無罪判決之諭知。
據上論斷，應依刑事訴訟法第二百九十九條第一項前段，毒品危害防制條例第十條第
一項、第十八條第一項前段，槍砲彈藥刀械管制條例第十一條第四項、第十二條第四
項，刑法第十一條前段、五十六條、第五十五條、第四十七條、第六十二條前段、第
五十一條第五款、第四十二條第二項、第三十八條第一項第一款，罰金罰鍰提高標準
條例第二條，現行法規所定貨幣單位折算新台幣條例第二條，判決如主文。
中      華      民      國      九十三      年      八    月    十八    日
                                    臺灣臺中地方法院刑事第六庭
                                        審判長法  官    夏  一  
                                              法  官    林  念  祖
                                              法  官    簡  源  希
右正本證明與原本無異。
如不服本判決，應於判決送達後十日內向本院提出上訴狀，上訴於臺灣高等法院臺中
分院( 須附繕本 )。
                                              書記官
中      華      民      國      九十三      年      八    月    二十    日
附錄論罪科刑法條：
毒品危害防制條例第十條第一項：施用第一級毒品者，處六月以上五年以下有期徒刑
                              。
槍砲彈藥刀械管制條例第十一條第一項：未經許可，製造、販賣或運輸第四條第一項
                                    第一款所稱其他可發射金屬或子彈具有殺傷
                                    力之各式槍砲者，處五年以上有期徒刑，併
                                    科新台幣一千萬元以下罰金。
                            第四項：未經許可，持有、寄藏或意圖販賣而陳列第
                                    一項所列槍砲者，處一年以上七年以下有期
                        徒刑，併科罰金新台幣七百萬元以下罰金。
槍砲彈藥刀械管制條例第十二條第四項：未經許可，持有、寄藏或意圖販賣而陳列子
                                    彈者，處五年以下有期徒刑，併科新台幣三
                                    百萬元以下罰金。
